【裁判字號】    89,交聲,89
【裁判日期】    891116
【裁判案由】    聲明異議
【裁判全文】
臺灣臺東地方法院交通事件裁定                      八十九年度交聲字第八九號
    原處分機關  交通部公路局高雄區監理所台東監理站
    異  議  人  甲○○
    即受處分人
右列異議人因違反道路交通管理處罰條例案件，對於交通部公路局台東監理站於八十
九年十月十六日所為東監違字第裁八一－Ｔ00000000號之處分 (原舉發案號
：東警交字第Ｔ00000000號)，聲明異議，本院裁定如左：
        主  文
原處分撤銷。
甲○○違反汽車駕駛人，駕駛汽車肇事致人受傷，應即採取救護或其他必要措施，並
向警察機關報告，不得駛離之規定，吊扣駕照參個月。
        理  由
一、原處分意旨略以：異議人即受處分人甲○○於民國（下同）八十九年十月四日九
    時三十分許，駕駛車牌號碼ＷＴ─七六一Ｏ號自用小客車，在省道台九線三八二
    Ｋ即臺東縣卑南鄉賓朗村二六Ｏ號以南四十公尺處，與孫謙得所駕駛之車牌號碼
    Ｐ五－六四一二號自用小客車發生擦撞，致孫謙得受有胸部後下背肌肉挫傷，甲
    ○○未即採取救護措施，並向警察機關報告而逃逸，經臺東縣警察局臺東分局執
    勤員警舉發，案移交通部公路局臺東監理站後，以異議人違反道路交通管理處罰
    條例第六十二條第一項規定，裁決異議人吊銷駕照等語。異議人即受處分人甲○
    ○則以：伊固於上述時間駕車行經該地，惟肇事當時因所駕自小客車已超過孫謙
    得之汽車，並未查覺有擦撞情事，否則必會下車處理，並非故意逃逸等語，提起
    本件異議。
二、本件受處分人即異議人甲○○於八十九年十月四日九時三十分許，駕駛車牌號碼
    ＷＴ─七六一Ｏ號自用小客車，在省道台九線三八二Ｋ即臺東縣卑南鄉賓朗村二
    六Ｏ號以南四十公尺處，與孫謙得所駕駛之車牌號碼Ｐ五－六四一二號自用小客
    車發生擦撞，致孫謙得受有胸部後下背肌肉挫傷，甲○○未即採取救護措施，並
    向警察機關報告即行駛離之事實，有臺東縣警察局東警交字第Ｔ0000000
    0號舉發違反道路交通管理事件通知單、道路交通事故調查報告表及處理道路交
    通事故紀錄表附卷可稽，並經被害人孫得謙證述屬實，且有診斷證明書可佐，自
    堪信為真實。
三、惟按汽車駕駛人，駕駛汽車肇事致人受傷或死亡，應即採取救護或其他必要措施
    ，並向警察機關報告，不得駛離，違者吊扣其駕照三個月至六個月；逃逸者吊銷
    駕駛執照，道路交通管理處罰條例第六十二條第一項定有明文。是汽車駕駛人，
    駕駛汽車肇事致人受傷或死亡者，即負有救護傷者、採取必要措施（依道路交通
    安全規則、道路交通事故處理辦法等相關規定辦理，例如設置警告標誌等）、向
    警察機關報告及不得駛離現場等義務，如該汽車駕駛人有違背上述任一義務者，
    即可吊扣該汽車駕駛人駕駛執照三個月至六個月，至是否構成「逃逸」之行為，
    則應考量該汽車駕駛人有無故為逃避上述義務及肇事責任之意圖。經查，異議人
    堅決否認伊係故意逃逸，辯稱：伊並未查覺有擦撞情事，否則必會下車處理等語
    ，核與證人陳佳蓮即當時右後座乘客證述情節相符，其證稱：「我們回關山路途
    中，我們坐在車後座，沿路一直唱歌，一路上並沒有發生何事，到第三天異議人
    告訴我說有事。」，另證人藍得興即當時後座乘客亦證稱：「（問：當天有與人
    擦撞你知否？）答：不知，是異議人來告訴我，我才知道有擦撞之事。」（詳參
    本院卷第二十四頁），另參以異議人之自小客車右後方僅有輕微擦痕，有該車照
    片二張可稽，是雙方車輛擦撞顯屬輕微，則異議人未查覺與孫謙得發生擦撞等辯
    詞，尚堪採信。從而異議人既缺乏肇事致人受傷之認識，要難徒憑單純駛離現場
    之事實，遽謂其有逃避肇事責任之意圖，而逕以肇事致人受傷逃逸違規責任相繩
    ，其無肇事逃逸之故意，應可認定。
四、綜情以觀，受處分人確有於前揭時地違反駕車肇事致人受傷不得駛離現場義務之
    規定，有如前述，惟並無逃逸之行為，從而原處分機關認異議人肇事逃逸而逕行
    裁處吊銷駕照，即認有未當，應認本件受處分人受吊銷駕駛執照部分之異議為有
    理由，自應由本院將原處分撤銷。另審酌被害人孫謙得所受傷情尚屬輕微，且異
    議人已請保險公司處理賠償事宜等情，故依道路交通管理處罰條例第六十二條第
    一項前段規定，從輕處以該條項規定中之吊扣駕照三個月，如主文第二項所示，
    以昭公允。
據上論斷，應依道路交通案件處理辦法第二十條前段，裁定如主文。
中      華      民      國      八十九      年    十一    月    十六    日
                                      臺灣臺東地方法院交通法庭
                                            法  官  廖  建  彥
右正本證明與原本無異。
如不服本裁定，應於裁定送達後五日內，向本院提出抗告狀。（須附繕本）
「切勿逕送上級法院」
                                            書記官  陳  美  鄉
中      華      民      國      八十九      年    十一    月    十七    日


司法院資訊處製作；財團法人民間司法改革基金會備份。
